臺灣桃園地方法院刑事判決　
                                    111年度審訴字第600號
公  訴  人  臺灣桃園地方檢察署檢察官
被      告  李合為（原名李源泰）  



上列被告因違反毒品危害防制條例案件，經檢察官提起公訴（11
0 年度毒偵字第3102號、111 年度偵字第12714 號），被告於本
院準備程序進行中，就被訴事實為有罪之陳述，經本院告知簡式
審判程序意旨，並聽取當事人意見後，本院合議庭裁定由受命法
官獨任依簡式審判程序審理，判決如下：
    主      文
李合為持有第二級毒品純質淨重二十公克以上，累犯，處有期徒
刑柒月。
扣案如附表所示之物，沒收銷燬之。
    事實及理由
一、本件犯罪事實，除將被告李合為第二級毒品之記載刪除外，
    其餘均引用檢察官起訴書之記載（如附件）。
二、證據名稱：
  ㈠被告李合為於警詢、偵訊及本院審理時之自白。
  ㈡桃園市政府警察局保安警察大隊搜索扣押筆錄及扣押物品目
    錄表、桃園市政府警察局保安警察大隊真實姓名與尿液、毒
    品編號對照表、臺灣檢驗科技股份有限公司濫用藥物檢驗報
    告、臺北榮民總醫院毒品成分鑑定書、刑案現場照片、查獲
    毒品經過情形紀錄表。
三、論罪科刑：
  ㈠核被告所為，係犯毒品危害防制條例第11條第4 項之持有第
    二級毒品純質淨重20公克以上之罪。
  ㈡按最高法院歷年來針對罪數問題乃建立所謂「吸收犯」之理
    論（最高法院93年度台上字第6502號判決參照），且其類型
    亦非專以高度行為吸收低度行為一類為限，尚包括全部行為
    吸收部分（階段）行為等。又所謂高度行為吸收低度行為，
    乃係基於法益侵害之觀點，認為當高度行為之不法內涵足以
    涵蓋低度行為時，方得論以吸收犯。民國98年5 月20日修正
    （並自公布後六個月施行）之毒品危害防制條例既將同屬持
    有毒品行為之處罰依持有毒品數量多寡而分別以觀，顯見立
    法乃係有意以持有毒品數量作為評價持有毒品行為不法內涵
    高低之標準，並據此修訂持有毒品罪之法定刑，俾使有所區
    隔。因此吾人應可推知當行為人持有毒品數量達法定標準以
    上者，由於此舉相較於僅持有少量毒品之不法內涵較高、法
    定刑亦隨之顯著提升，縱令行為人係為供個人施用而1 次購
    入，由於該等行為不法內涵非原本施用毒品行為所得涵蓋，
    自不得拘泥於以往施用行為吸收持有行為之既定見解，應本
    諸行為不法內涵高低行為判斷標準，改認持有法定數量以上
    毒品之行為屬高度行為而得吸收施用毒品行為，或逕認施用
    毒品之輕行為當為持有超過法定數量毒品之重行為所吸收，
    方屬允當（臺灣高等法院暨所屬法院98年法律座談會刑事類
    提案第15號意旨參照）。故被告經購入而持有第二級毒品甲
    基安非他命純質淨重20公克以上，其縱或有自其中取出部分
    毒品施用之行為而施用部分應諭知不受理（詳後述），於此
    仍不生同一訴訟標的關係，而認本案得以免罰，是被告所涉
    施用第二級毒品應為不受理諭知（詳後述），但持有法定重
    量以上之第二級毒品甲基安非他命之行為仍應處罰。
　㈢依照司法院釋字第775 號解釋意旨及刑事訴訟法第161 條第1
     項規定可知，檢察官就前階段被告構成「累犯事實」負擔
    主張及舉證責任，並就後階段被告依累犯規定「加重其刑事
    項」負擔主張及說明責任（最高法院110 年度台上大字第56
    60號裁定意旨參照）。本件檢察官就被告有如附件起訴書犯
    罪事實欄一所載之累犯事實，業已提出被告之刑案資料查註
    紀錄表在案（參起訴書之記載及偵卷第9 至23頁），且為被
    告所坦白承認（參本院審訴卷111 年8 月24日準備程序筆錄
    第3 頁），應認足以證明被告累犯之事實。又檢察官於審理
    時主張被告一再犯刑事案件，請本院依累犯之規定加重其刑
    。而被告前①因違反毒品危害防制條例案件，經本院以101 
    年度訴字第920 號判決判處有期徒刑5 月確定；②因違反毒
    品危害防制條例案件，經本院以102 年度壢簡字第547 號判
    決判處有期徒刑3 月確定；③因違反毒品危害防制條例案件
    ，經本院以102 年度壢簡字第1172號判決判處有期徒刑4 月
    確定；④因違反毒品危害防制條例案件，經本院以102 年度
    壢簡字第1460號判決判處有期徒刑4 月確定；上開②至④所示
    罪刑，經本院以104 年度聲字第542 號裁定應執行有期徒刑
    10月確定（下稱應執行刑A ）；⑤因偽造文書印文案件，經
    本院以104 年度壢簡字第350 號判決判處有期徒刑3 月確定
    ；⑥因偽造文書案件，經本院以104 年度壢簡字第740 號判
    決判處有期徒刑5 月確定；上開⑤⑥所示罪刑，經本院以104 
    年度聲字第3738號裁定應執行有期徒刑7 月確定（下稱應執
    行刑B ）；上開①所示之罪刑與應執行刑A 、B ，入監接續
    執行，於105 年3 月24日縮短刑期假釋出監，假釋期間併付
    保護管束，惟假釋經撤銷，尚餘殘刑7 月又17日（下稱「殘
    刑」）；⑦因違反毒品危害防制條例案件，經本院以105 年
    度壢簡字第1785號判決判處有期徒刑6 月確定；⑧因違反毒
    品危害防制條例案件，經本院以107 年度桃簡字第1952號判
    決判處有期徒刑6 月確定；上開「殘刑」與⑦⑧所示之罪刑，
    入監接續執行，於109 年2 月5 日縮短刑期執行完畢出監等
    情，有臺灣高等法院被告前案紀錄表在卷可參(見本院審訴
    卷第15至25頁)。本院審酌其受有期徒刑執行完畢後，5 年
    以內故意再犯本案有期徒刑以上之罪，為累犯。且係一再犯
    同罪質之罪，足見其惡性及對刑罰反應力薄弱，應依刑法第
    47條第1 項規定，加重其最低本刑（司法院大法官會議釋字
    第775 號解釋意旨參照）。
　㈣爰以行為人之責任為基礎，審酌被告明知甲基安非他命屬毒
    品危害防制條例所列管之第二級毒品，具有高度成癮性，其
    持有及流通危害國人身心健康、社會秩序甚鉅，為國法所厲
    禁，竟仍購入純質淨重逾20公克之甲基安非他命而持有之，
    數量非微，顯見其守法觀念不足，行為實為偏差，並造成社
    會治安潛在之危害，所為應予非難。兼衡被告之素行、犯罪
    之動機、目的、手段及持有甲基安非他命之數量、期間。復
    念被告於本案僅單純持有毒品，旨在供個人施用，究未進而
    販賣、轉讓、提供他人施用或以其他方法使之流通於市面，
    暨被告犯後坦承犯行，態度尚可及現以駕駛計程車為業之生
    活狀況等一切情狀，量處如主文所示之刑。
四、沒收：
    扣案如附表所示之第二級毒品甲基安非他命，係被告本案持
    有所查獲，不問屬於被告與否，應依毒品危害防制條例第18
    條第1 項前段規定，宣告沒收銷燬之。另包裝前揭毒品之包
    裝袋，因與其內之毒品，難以析離，且無析離之實益與必要
    ，應一併沒收銷燬之；至毒品送鑑耗損之部分，既已滅失，
    自無庸宣告沒收銷燬，併此敘明。　　
五、不另為公訴不受理之諭知：
  ㈠公訴意旨另以：被告基於施用第二級毒品之犯意，於110 年3
     月31日下午4 時許，在桃園市○○區○○○村00號住處，以燒烤
    玻璃球而吸食煙霧之方式，施用第二級毒品甲基安非他命1 
    次。因認被告尚涉犯毒品危害防制條例第10條第2 項之施用
    第二級毒品罪嫌等語。
  ㈡按起訴之程序違背規定者，應諭知不受理之判決，並得不經
    言詞辯論為之，刑事訴訟法第303 條第1 款、第307 條分別
    定有明文。次按毒品危害防制條例第20條第1 項規定，犯第
    10條之罪者，檢察官應聲請法院裁定，令被告入勒戒處所觀
    察、勒戒，其期間不得逾2 月。而持有毒品之低度行為，應
    為施用毒品之高度行為所吸收，二者乃實質上一罪；初次施
    用毒品者，檢察官應依上開條例第20條第1 項之規定，先聲
    請法院裁定入勒戒處所觀察勒戒，自不得逕行起訴，則被施
    用毒品所吸收之持有毒品，亦不得再行起訴（最高法院98年
    度台非字第302 號判決意旨參照）。再按依保安處分執行法
    第4 條之1 第1 項第3 款、第2 項所規定：「宣告多數保安
    處分者，依左列各款執行之：三、因同一原因，宣告多數禁
    戒，期間相同者，執行其一；期間不同者，僅就其中最長期
    間者執行之；其因不同原因宣告者，同時執行之；如不能同
    時執行時，分別執行之。保安處分開始執行後，未執行完畢
    前，又受同一保安處分之宣告者，仍僅就原執行之保安處分
    繼續執行之。但後宣告保安處分之法院檢察官認以執行後宣
    告之保安處分為適當者，得聲請該法院裁定，就後宣告之保
    安處分執行之。」，可知觀察、勒戒保安處分之程序僅有1
    個，行為人倘因多次施用毒品犯行，法院僅需裁定1 個保安
    處分，縱經法院多次裁定送觀察、勒戒，亦僅執行其一，是
    行為人於經裁定送觀察、勒戒執行完畢前，無論其施用毒品
    級別如何，亦不問有多少次施用毒品犯行，均為該次保安處
    分程序之效力所及，而不另論罪。而揆諸毒品危害防制條例
    第20條第1 項僅規定檢察官對於「犯毒品危害防制條例第10
    條者」，應聲請法院裁定令入勒戒處所觀察、勒戒，並未區
    分所施用之毒品之等級、種類，所以遭查獲之被告即便查獲
    前施用一、二級等各式多種毒品，也不會因此需分受多次之
    觀察勒戒處分，此蓋著眼於施用毒品者之觀察勒戒治療，與
    刑事追訴採一罪一罰之概念並不相同，從前開法條之立法目
    的以觀，該觀察勒戒裁定及不起訴處分之效力均應及於被告
    預備供施用之其他毒品之持有部分始屬合理，否則一方面為
    使初犯施用一、二級毒品犯行之被告藉由觀察勒戒、不起訴
    處分等程序使其得以進行比刑事追訴更有效率之觀察勒戒程
    序，另一方面卻就預備施用而尚未及施用之其他毒品再進行
    追訴處罰，就初次施用毒品者同時以不同規範目的之處理程
    序為二種相反歧異之處理，當非立法之本意（臺灣高等法院
    臺南分院108 年上易字第292 號判決意旨可資參照）。
  ㈢經查：
  ⒈公訴意旨所指被告施用第二級毒品之事實，業據被告於警詢
    、偵訊及本院準備程序中坦承不諱。且被告為警查獲後，經
    警採集尿液送檢驗，檢驗結果呈甲基安非他命陽性反應，有
    桃園市政府警察局保安警察大隊真實姓名與尿液、毒品編號
    對照表、臺灣檢驗科技股份有限公司濫用藥物實驗室－臺北
    濫用藥物檢驗報告附卷及如附表所示之物扣案可資佐證。又
    扣案毒品經送檢驗，亦檢出甲基安非他命成分，有臺北榮民
    總醫院毒品成分鑑定書副本在卷可憑。由此足見，其前述施
    用第二級毒品之犯行，堪以認定。
  ⒉然被告前因施用毒品案件，經本院以110 年度毒聲字第134 
    號裁定送觀察、勒戒後，因認無繼續施用毒品之傾向，於11
    1 年3 月1 日執行完畢釋放出所，並經臺灣桃園地方檢察署
　　檢察官以110 年度毒偵字第536 號、第1459號、第9281號、
    111 年度毒偵字第1125號、111 年度毒偵緝字第316 號、第
    317 號為不起訴處分確定等情，有臺灣高等法院被告前案紀
    錄表1 份存卷可參。且被告於本院審理時稱：我是今年（11
    1 年）才觀察勒戒出所，因施用部分在110 年3 月，是在觀
    察勒戒之前，施用部分不要再判我有罪等語（見本院審訴卷
    111 年8 月24日審理筆錄第3 頁）。故被告本次施用第二級
    毒品之犯行，係在上開本院110 年度毒聲字第134 號裁定觀
    察勒戒執行完畢前所為，自應受該次觀察、勒戒之程序效力
    所及。從而，檢察官逕對被告本案施用第二級毒品犯行提起
    公訴，自屬起訴之程序違背規定，惟公訴意旨認被告此部分
    之犯行，與被告前揭論罪科刑之持有第二級毒品純質淨重20
    公克之犯行部分有吸收犯之實質上一罪關係，爰不另為不受
    理之諭知，併此敘明。
六、應適用之法條：
    刑事訴訟法第273 條之1 第1 項、第299 條第1 項前段、第
    310 條之2 、第454 條第2 項，毒品危害防制條例第11條第
    4 項、第18條第1 項前段，刑法第11條、第47條第1 項。　
本案經檢察官劉仲慧到庭執行職務。
中    華    民    國    111   年    9     月    26    日
                    刑事審查庭    法  官  呂曾達
以上正本證明與原本無異。
如不服本判決應於收受判決後20日內向本院提出上訴書狀，並應
敘述具體理由。其未敘述上訴理由者，應於上訴期間屆滿後20日
內向本院補提理由書(均須按他造當事人之人數附繕本)「切勿逕
送上級法院」。 
    　　　　　　　　　　 　　　　 書記官　楊淨雲　　
中　　華　　民　　國　　111 　年　　9 　　月　　27　　日
附錄本案論罪科刑依據之法條：
毒品危害防制條例第11條第4 項：
持有第二級毒品純質淨重二十公克以上者，處6 月以上5 年以下
有期徒刑，得併科新臺幣70萬元以下罰金。
附表：
應沒收銷燬之物：   編號        扣押物品          備          註  一 第二級毒品甲基安非他命 1 包（含包裝袋1 只） ㈠、白色或透明晶體1 包，驗前淨重34.7134公克，取樣0.0804公克，驗餘淨重34.6330公克，純度77.2％，純質淨重26.7987公克，檢出成分甲基安非他命。 ㈡、有臺北榮民總醫院毒品成分鑑定書副本在卷可稽（見毒偵卷第115至117頁）。 
附件：
臺灣桃園地方檢察署檢察官起訴書
                                   110年度毒偵字第3102號
111年度偵字第12714號
　　被　　　告　李源泰　男　30歲（民國00年0月0日生）
　　　　　　　　　　　　住○○市○○區○○○村00號
　　　　　　　　　　　　國民身分證統一編號：Z000000000號
上列被告因違反毒品危害防制條例案件，業經偵查終結，認應提
起公訴，茲敘述犯罪事實及證據並所犯法條如下：
　　　　　犯罪事實
一、李源泰前因毒品案件，經法院判決判處有期徒刑確定，於民
    國109年2月29日執行完畢出監。詎仍不知悔改，明知甲基安
    非他命係毒品危害防制條例所管制之第二級毒品，不得施用
    、持有，竟基於施用及持有第二級毒品純質淨重20公克以上
    之犯意，於110年3月27日某時許，在桃園市中壢區世紀KTV
    ，以新臺幣3萬元代價向一名綽號「小龍」之男子購買第二
    級毒品甲基安非他命1包後而持有之。復於110年3月31日16
    時許，在桃園市○○區○○○村00號住處，以燒烤玻璃球而吸食
    煙霧之方式，施用第二級毒品甲基安非他命1次。嗣於同日2
    1時55分許，在桃園市○○區○○街00號旁為警查獲，並扣得第
    二級毒品甲基安非他命1包(純質淨重26.7987公克）。
二、案經桃園市政府警察局刑事警察大隊報告及本署簽分偵辦。
　　　　　證據並所犯法條
一、證據清單暨待證事實：
編號 證據名稱 待證事實 一 被告李源泰於警詢及偵查中之自白。 全部犯罪事實。 二 桃園市政府警察局保安警察大隊搜索扣押筆錄及扣押物品目錄表、桃園市政府警察局保安警察大隊真實姓名與尿液、毒品編號對照表、台灣檢驗科技股份有限公司濫用藥物檢驗報告、臺北榮民總醫院毒品成分鑑定書各1份。 全部犯罪事實。 
二、核被告所為，係犯毒品危害防制條例第10條第2項之施用第
    二級毒品及同條例第11條第4項持有第二級毒品純質淨重20
    公克以上等罪嫌。被告施用第二級毒品甲基安非他命之低度
    行為，應為持有純質淨重20公克以上第二級毒品之高度行為
    所吸收，不另論罪。又查被告前有如犯罪事實欄所載之論罪
    科刑及執行情形，有本署刑案資料查註紀錄表1份附卷可憑
    ，其於徒刑執行完畢5年內，故意再犯本件有期徒刑以上之
    罪，為累犯，請參照司法院大法官解釋釋字第775號解釋意
    旨及刑法第47條第1項之規定，審酌依累犯之規定加重其刑
    。至扣案之第二級毒品甲基安非他命1包，請依同條例第18
    條第1項前段規定宣告沒收並銷燬之。
三、依毒品危害防制條例第23條第2項、刑事訴訟法第251條第1
    項提起公訴。
　　此　致
臺灣桃園地方法院
中　　華　　民　　國　 111　　年　　4 　　月　　11　　日
　　　　　　　　　　　　　　　檢  察  官  許炳文
本件證明與原本無異
中　　華　　民　　國　 111　　年　　5 　　月　　2 　　日
                              書  記  官
所犯法條：
毒品危害防制條例第10條
施用第一級毒品者，處 6 月以上 5 年以下有期徒刑。
施用第二級毒品者，處 3 年以下有期徒刑。